【裁判字號】    91,交訴,300
【裁判日期】    921216
【裁判案由】    過失致死
【裁判全文】
臺灣臺南地方法院刑事判決                        九十一年度交訴字第三號
    公  訴  人  臺灣台南地方法院檢察署檢察官
    被      告  甲○○
    輔  佐  人
    即被告之女  乙○○
右列被告因過失致死案件，經檢察官提起公訴（九十一年度偵字第四八六三號），被
告就被訴事實為有罪之陳述，本院裁定進行簡式審判程序，判決如左：
    主  文
甲○○因過失致人於死，處有期徒刑肆月，如易科罰金，以佰元折算壹日。
    事  實
一、甲○○於民國九十一年四月二十二日上午，駕駛車號ＩＦ─７３６９號自小客車
    ，沿台南縣永康市○○路○段由北往南方向行駛，於同日上午七時十三分許，行
    至富強路二段七九號前方之內側快車道時，本應注意汽車行駛時，駕駛人應注意
    車前狀況，並隨時採取必要之安全措施，而依當時情形，客觀上又無不能注意之
    情事，其能注意竟疏未注意該處路段為同時劃設有內側快車道及混合車道之雙向
    四車道，且車道前方為設有閃光黃燈號誌之交岔路口，地面劃設之中央分向雙黃
    線並留有缺口，可能會有機車在混合車道與內側快車道間變換車道左轉之車前狀
    況，未採取減速慢行並作隨時可以煞停準備之必要安全措施，仍以時速四、五十
    公里之速度沿內側快車道向前急馳，適陳錦貴騎乘車號ＶＧＶ—８７３號輕機車
    ，同向沿混合車道在右前方行駛，陳錦貴原亦應注意機車在雙向四車道行駛，變
    換車道時，應讓直行車先行，並注意安全距離，且機車行駛至交岔路口，左轉彎
    時，應距交岔路口三０公尺前顯示方向燈或手勢，行至交岔路口中心處左轉，並
    不得占用來車道搶先左轉，而依當時情形，客觀上亦無不能注意之情事，其能注
    意竟亦疏於注意安全距離，未讓甲○○之直行車先行，且未達前該設有閃光黃燈
    號誌之交岔路口中心處即搶先左轉變換車道至內側快車道上，致甲○○見狀閃煞
    不及，其自小客車右前車頭遂與陳錦貴之機車左側車身發生擦撞，造成陳錦貴人
    車倒地，受有左頂枕部撞挫傷及顱內出血而送醫急救。車禍事故發生後，台南縣
    警察局永康分局龍潭派出所警員丙○○據報到場處理，在警員尚不知何人為肇事
    車輛之駕駛人前，甲○○主動表示其為駕駛人並自首犯行，接受裁判。而陳錦貴
    雖經送醫救治，仍延至翌日（二十三日）上午十時二十分許不治死亡。
二、案經臺灣台南地方法院檢察署檢察官據報相驗後自動檢舉偵查起訴。
    理  由
一、訊據被告甲○○對於右開時、地駕車發生擦撞車禍致被害人陳錦貴死亡之事實，
    均坦承不諱，復有台南縣警察局道路交通事故調查報告表一紙、交通事故現場照
    片六幀在卷可資佐證，而死者陳錦貴係因本件車禍死亡，亦經臺灣台南地方法院
    檢察署檢察官督同檢驗員相驗明確，並製有勘驗筆錄、驗斷書及相驗屍體證明書
    等附卷可憑。按汽車（均含機車）行駛時，駕駛人應注意車前狀況，並隨時採取
    必要之安全措施；汽車在雙向四車道行駛，變換車道時，應讓直行車先行，並注
    意安全距離；汽車行駛至交岔路口，左轉彎時，應距交岔路口三０公尺前顯示方
    向燈或手勢，行至交岔路口中心處左轉，道路交通安全規則第九十四條第三項、
    第九十八條第一項第六款、第一百零二條第一項第四款分別定有明文。查被告及
    被害人均有經正常程序考領駕駛執照，俱為有駕駛經驗之人，對於上開交通安全
    規則自均知之甚稔，為其等應注意之事項，而肇事當時係天候晴朗、日間自然光
    線、雙向四車道、有內側快車道及混合車道（即快、慢車共同車道）劃分、中心
    標劃雙黃分向限制線（有中斷）、路面柏油、標線清晰、路面乾燥無缺陷、無障
    礙物，視距良好、速限五十公里，有前開道路交通事故調查報告表存卷可考，足
    見依當時狀況被告及被害人客觀上並無不能注意之情狀。而依肇事現場相片及前
    開道路交通事故調查報告表其上之事故現場圖所示，並比對兩車肇事後之位置及
    鑑定單位即財團法人成大研究發展基金會現場勘查相片可知，本件事故地點係發
    生在富強路二段北往南之內側快車道上，事故路段道路中央為禁止跨越之中央分
    向雙黃線，只有在輕機車刮地痕前端有一雙黃線缺口，該缺口處並設有一閃光黃
    燈號誌，且前方即為閃光黃燈號誌交岔路口，而由刮地痕起點即機車開始倒地處
    ，距離該雙黃線缺口前方至少仍有九．二公尺遠之情形觀之，顯見被害人陳錦貴
    確有未至該閃光黃燈號誌岔路口中心處，即貿然左轉變換車道至內側快車道上行
    駛之事實甚明，是被告甲○○其應注意能注意竟疏未注意，該處路段為同時劃設
    有內側快車道及混合車道之雙向四車道，且車道前方為設有閃光黃燈號誌之交岔
    路口，地面劃設之中央分向雙黃線並留有缺口，可能會有機車在混合車道與內側
    快車道間變換車道左轉之車前狀況，未採取減速慢行並作隨時可以煞停準備之必
    要安全措施，仍以時速四、五十公里之速度沿內側快車道向前急馳，適被害人陳
    錦貴騎駛機車同向在右前方之混合車道上行駛，其能注意亦疏於注意安全距離，
    未讓被告甲○○之直行車先行，且未達前該設有閃光黃燈號誌交岔路口中心處即
    搶先左轉變換車道至內側快車道上，致二車發生擦撞，並造成被害人陳錦貴死亡
    ，被告及被害人均有違前開規定之注意義務，其二人均顯有過失，本件經送臺灣
    省台南區車輛行車事故鑑定委員會、臺灣省車輛行車事故覆議鑑定委員會及財團
    法人成大研究發展基金會鑑定結果，亦均同此認定，並鑑定被告為肇事次因，被
    害人為肇事主因，有各該委員會南鑑字第九一０六二七號鑑定意見書、九十一年
    九月三日府覆議字第九一一六五六號函及成大研究發展基金會鑑定意見書各一份
    在卷可憑。雖被害人陳錦貴亦與有過失，然本件過失既係被告之過失併合而發生
    ，仍不能因此即解免被告之過失罪責。又本件被害人係因此次車禍不治死亡，是
    被告甲○○之過失駕駛行為，與被害人之死亡結果間，具有相當因果關係，亦無
    疑義。從而，本件事證已甚明確，被告前揭犯行，堪以認定。
二、核被告甲○○所為，係犯刑法第二百七十六條第一項之過失致人於死罪。又其肇
    事後未被有偵查權之公務員或機關發覺其為犯嫌前，留在事故現場向到場處理之
    警員自承犯行，進而接受裁判，此業經被告供明在卷可按，並經證人即本件車禍
    現場處理警員丙○○到庭陳證無訛，被告行為合乎自首之要件，應依刑法第六十
    二條前段減輕其刑。爰審酌被告之品行、應負過失責任之程度、造成被害人死亡
    之結果及其犯後尚能坦認犯行，頗有悔意惟尚未與被害人家屬達成和解等一切情
    狀，量處如主文所示之刑，並諭知易科罰金之折算標準，以資懲儆。
據上論斷，應依刑事訴訟法第二百七十三條之一第一項、第二百九十九條第一項前段
，刑法第二百七十六條第一項、第六十二條前段、第四十一條第一項前段，罰金罰鍰
提高標準條例第一條前段、第二條，判決如主文。
本案經檢察官盧駿道到庭執行職務。
中      華      民      國      九十二      年    十二    月    十六    日
                                      臺灣臺南地方法院交通法庭
                                          法  官    張  瑛  宗
右正本證明與原本無異。
如不服本判決，應於判決送達後十日內，向本院提出上訴狀。
                                          書記官    陳  志  德
中      華      民      國      九十二      年    十二    月    十六    日
附錄本案論罪科刑法條：
中華民國刑法第二百七十六條
(過失致死罪)
因過失致人於死者，處二年以下有期徒刑、拘役或二千元以下罰金。
從事業務之人，因業務上之過失犯前項之罪者，處五年以下有期徒刑或拘役，得併科
三千元以下罰金。


司法院資訊處製作；財團法人民間司法改革基金會備份。
